臺灣高雄地方法院民事判決
111年度訴字第268號
原      告  呂麗珠  



被      告  林沁憲  


            楊幸𠗙  

上列當事人間侵權行為損害賠償事件，原告提起刑事附帶民事訴
訟，經本院刑事庭移送前來（110年度附民字第695號），本院於
民國111年8月24日言詞辯論終結，判決如下：
    主  文
被告應連帶給付原告新臺幣柒拾陸萬元，及自民國一一○年十二
月二十五日起至清償日止，按年息百分之五計算之利息。
本判決於原告以新臺幣貳拾伍萬參仟元供擔保後，得假執行。但
被告如以新臺幣柒拾陸萬元為原告預供擔保後，得免為假執行。
    事實及理由
一、本件被告林沁憲經合法通知，未於言詞辯論期日到場，核無
    民事訴訟法第386條所列各款情形，爰依原告之聲請，由其
    一造辯論而為判決。
二、原告主張：被告楊幸𠗙、林沁憲與其所屬之詐欺集團成員基
    於共同詐欺及洗錢之未必故意、故意，先由其所屬之詐欺集
    團成員佯稱為原告親友撥打電話聯繫，並謊稱有急需欲借款
    云云，致原告陷於錯誤，而於民國109年6月18日14時6分，
    匯款76萬元至訴外人崔晏萊（經本院110年度金訴字第21號
    刑事判決無罪）之第一銀行岡山分行帳號000-00000000000
    號之帳戶後，隨即由崔晏萊分次提領，並先後前往高雄市○○
    區○○○路0000號之1「GIVE」簡餐店交付40萬元與楊幸𠗙、高
    雄市○○區○○○00○0號果然桃飲料店交付36萬元與林沁憲，致
    原告受有76萬元之損害，被告2人應與其所屬之詐欺集團成
    員連帶負損害賠償之責等語，爰依據侵權行為法律關係，聲
    明：被告應連帶給付原告76萬元及自110年12月25日起至清
    償日止，按年息5﹪計算之利息；願供擔保請准宣告假執行。
三、被告楊幸𠗙則以：楊幸𠗙固有於上揭時地收受崔晏萊所交付
    之40萬元款項並轉交及匯款予Line暱稱「BarretLin」之「
    林經理」所指定之人或帳戶，然楊幸𠗙係因於109年5月4日
    依「區塊鍊科技」公司之報紙廣告徵才訊息，始與「林經理
    」聯繫，應徵線上客服，並依其指示上傳履歷並詢問有無勞
    健保等，嗣「林經理」以話術使楊幸𠗙轉而應聘「經理助理
    」後，楊幸𠗙向「林經理」逐一確認、協商工作內容、地點
    、服裝等，可見楊幸𠗙並不知悉所應徵及從事之工作不法，
    並非詐欺集團成員；且楊幸𠗙一開始本以為收受之款項係與
    「林經理」接洽，經「林經理」告知後，始知係由「林經理
    」指定之「會計師助理」收受款項，楊幸𠗙每次收受款項時
    ，均係依林經理之要求，換乘大眾交通運輸工具，並於到達
    指定地點時，將車票、地點以拍照方式回報，且均由「會計
    師助理」電話撥打給「林經理」，再將手機交給楊幸𠗙與「
    林經理」通話確認，顯見楊幸𠗙並非詐欺集團成員，否則詐
    欺集團無庸依此方式掌握楊幸𠗙之行蹤及確認款項；又楊幸
    𠗙依詐欺集團指示所前往之地點，均為人流眾多、監視器裝
    設高密度區域之咖啡廳、餐廳，若楊幸𠗙明知不法，必無可
    能甘冒遭追緝之高風險前往上揭地點；再者，楊幸𠗙擔任「
    經理助理」期間，工作內容係前往全臺灣各地收受他人款項
    ，並依指示交付他人款項或匯款，但薪資僅每日2000元，顯
    非不相當之報酬，無從據此發現該工作為非法；另外，楊幸
    𠗙於110年6月23日遭警方查獲當日，即配合警方查扣款項、
    文件，及上手許彥龍，倘若楊幸𠗙係詐欺集團成員，自應替
    詐欺集團上游掩飾、製造斷點，以免暴露自己亦為共同侵權
    行為人，可見楊幸𠗙並無共同侵權之行為等語，資為抗辯，
    並聲明：原告之訴駁回；如受不利判決，願供擔保請准宣告
    免為假執行。林沁憲受合法通知，無正當理由未於言詞辯論
    期日到場，亦未提出任何書狀陳述。
四、本院得心證之理由
(一)按因故意或過失，不法侵害他人之權利者，負損害賠償責任
    ；數人共同不法侵害他人之權利者，連帶負損害賠償責任，
    民法第184條第1項前段、第185條第1項前段，分別定有明文
    。經查，原告主張之上開事實，業據原告提出匯款單影本（
    見本院附民卷第11頁）為證，且楊幸𠗙於本院並不爭執原告
    主張之上開客觀事實（楊幸𠗙僅是辯稱其主觀上並無共同詐
    欺之故意，見本院訴字卷第177頁），而林沁憲於本院110年
    度金訴字第21號刑事案件（下稱系爭刑案）審理時亦不爭執
    上開事實（見本院附民卷第68頁），並有崔晏萊於系爭刑案
    警詢、偵訊及審理中之陳述，及林沁憲向崔晏萊收取款項之
    監視錄影畫面擷圖、林沁憲之扣案手機、應徵工作之廣告、
    林沁憲向詐欺集團成員回報109年6月18日取款、詐欺集團成
    員結算林沁憲報酬之Line畫面（見系爭刑案所附109偵01828
    2卷之警卷00000000000號第177頁至第179頁、第185頁至第1
    87頁）、崔晏萊109年6月18日與詐欺集團成員聯絡提領及交
    付上開款項之Line畫面（見系爭刑案所附109偵018282卷之
    警卷00000000000號第255頁至第256頁）可證，且被告2人之
    上開行為亦經本院110年度金訴字第21號刑事判決被告2人均
    犯三人以上共同詐欺取財罪等情，有上開判決（見本院附民
    卷第96頁至第97頁）可稽，足以認定。依上開規定，被告2
    人應就上開共同詐欺取財之侵權行為，連帶負損害賠償責任
    ，是原告請求被告連帶賠償76萬元，應有理由。
(二)楊幸𠗙雖執前詞抗辯。惟：
 1、按故意包括直接故意（確定故意）與間接故意（不確定故意
    ），對於構成要件之事實，預見其發生而其發生並不違背其
    本意者，為間接故意。現今具牟利性之有結構詐欺集團常藉
    由收購或騙取他人之金融機構帳戶、金融卡等資料作為人頭
    帳戶，以供詐欺集團成員收受、提領詐騙所得款項，再由集
    團成員負責提領、收取、轉交款項以層轉上手（即俗稱「車
    手」、「收水」、「回水」），乃眾所皆知之事。且時下各
    類合法業者多有提供迅速、便捷、經濟之快遞送件服務，金
    融匯兌業務亦極為便利，依一般人通常之知識、智能及經驗
    ，當可詳知不詳人士刊登徵人廣告，聘雇他人代為收取、轉
    交來源不明之款項或匯款，應是詐欺集團用以掩飾詐欺取財
    犯罪之技倆，並可合理預見，若為取得報酬，而受聘雇從事
    上開代收款項或匯款，將可能為詐欺集團收取不法所得，並
    製造金流斷點，致無從追查不法款項之去向，而成為詐欺集
    團所不可或缺之成員。又共同侵權行為人，在共同意思範圍
    內，各自分擔行為之一部，相互利用他人之行為，以達其目
    的，其行為分擔，亦不以每一階段皆有參與為必要，倘具有
    相互利用其行為之合同意思所為，仍應負共同侵權行為之責
    。
 2、楊幸𠗙為大學畢業之人（見本院刑事金訴卷二第343頁至第3
    55頁），具有相當之智識程度，對前述詐欺集團之運作及受
    聘雇收款即成為詐欺集團成員等情節，應可預見，而依楊幸
    𠗙前述辯詞之情節，楊幸𠗙在不知「林經理」真實姓名、不
    知所應徵公司之真實業務內容、營業地點、不知自己接頭的
    「會計師助理」是何人的情況下，即大量換乘大眾交通運輸
    工具到全台灣各處向不認識之人「收款」，再交付或匯款給
    不認識之人，足見楊幸𠗙對於自己所從事之工作是否會成為
    詐欺集團財產犯罪之一環、分擔詐欺集團所不可或缺之取款
    工作階段，並進而製造金流斷點等節，均不在意，容任此風
    險發生，有縱使其所為係為詐欺集團轉交贓款並隱匿犯罪所
    得之去向亦不違其本意之不確定故意甚明。是原告主張楊幸
    𠗙有本院110年度金訴字第21號刑事判決所認定之共同詐欺
    及洗錢之「不確定故意」，應為事實。而原告遭詐騙之76萬
    元，雖係由崔晏萊領款後，分別交付40萬、36萬元給楊幸𠗙
    、林沁憲，但楊幸𠗙、林沁憲既均係分擔詐欺集團所不可或
    缺之取款工作階段，顯在共同意思範圍內，各自分擔行為，
    相互利用他人之行為，仍應就原告遭詐欺之76萬元全部負連
    帶賠償之責。
 3、至於楊幸𠗙因此所能領取或分得之金額多少、遭查獲後是否
    配合警方等，均與其主觀上是否有「不確定故意」無關。
 4、本院業依楊幸𠗙之聲請函詢臺灣高雄地方檢察署關於109年
    度偵字第13268號之許彥龍是否因楊幸𠗙配合始查獲、「林
    經理」是否已到案、該2人之年籍住址等，惟迄本件言詞辯
    論終結，該署均未回覆，且依前述，楊幸𠗙遭查獲後配合警
    方之程度如何，乃其為上開侵權行為後之態度問題，與其為
    上開侵權行為時是否有「不確定故意」，並無關係。
五、綜上所述，原告基於侵權行為之法律關係，請求被告連帶給
    付76萬元，及自110年12月25日起至清償日止，按年息5﹪計
    算之利息，即屬正當，應予准許。就上開應予准許部分，原
    告、楊幸𠗙分別陳明願供擔保以代釋明，聲請宣告或免為假
    執行，經核均無不合，爰分別酌定相當之擔保金額，併予准
    許，林沁憲部分亦併依職權宣告供擔保免為假執行。
六、本件損害賠償事件乃刑事附帶民事訴訟，由刑事庭移送前來
    ，迄本院言詞辯論終結為止，當事人並無任何裁判費或其他
    訴訟費用之支出，自無諭知訴訟費用負擔之必要，併此指明
    。
七、據上論結，本件原告之訴為有理由，依第385條第1項前段、
    第390條第2項、第392條第2項，判決如主文。
中　　華　　民　　國　　111 　年　　9 　　月　　7 　　日
          　　　　民事第二庭  法　　　官  施盈志
以上正本係照原本作成。
如不服本判決，應於送達後20日內，向本院提出上訴狀並表明上
訴理由，如於本判決宣示後送達前提起上訴者，應於判決送達後
20日內補提上訴理由書（須附繕本）。
中　　華　　民　　國　　111 　年　　9 　　月　　7 　　日
                               書  記  官 陳玫燕